【裁判字號】    97,訴,2952
【裁判日期】    971217
【裁判案由】    違反毒品危害防制條例
【裁判全文】
臺灣彰化地方法院刑事判決              97年度訴字第2952號
公  訴  人  臺灣彰化地方法院檢察署檢察官
被      告  甲○○
上列被告因違反毒品危害防制條例，經檢察官提起公訴（97年度
毒偵字第3695號），本院判決如下：
    主  文
甲○○施用第一級毒品，累犯，處有期徒刑壹年。
    事  實
一、甲○○曾於民國89年間，因施用毒品案件，經臺灣臺中地方
    法院以89年度毒聲字第2817號裁定送勒戒處所觀察、勒戒後
    ，認有繼續施用毒品傾向，經臺灣臺中地方法院以89年度毒
    聲字第3427號裁定令入戒治處所施以強制戒治，已於90年6
    月4日強制戒治執行完畢釋放，並經臺灣臺中地方法院檢察
    署檢察官以90年度戒毒偵字第288號為不起訴處分確定；復
    於91年間，因連續施用第二級毒品案件，經本院以91年度毒
    聲字第1166號裁定令入戒治處所施以強制戒治，於92年2月2
    4日入臺灣雲林戒治所執行，嗣因毒品危害防制條例修正施
    行，毋庸繼續執行強制戒治而於93年1月9日釋放，其該次施
    用毒品犯行併經檢察官提起公訴，經本院以92年度易緝字第
    8號判決判處有期徒刑5月確定，於93年6月8日執行完畢。其
    又於93年間，因連續施用第二級毒品案件，經本院以93年度
    易字第1009號判決判處有期徒刑10月，經上訴由臺灣高等法
    院臺中分院以93年度上訴字第2101號判決撤銷原審判決，改
    判處有期徒刑1年確定（第一案）；復於93年間，因連續施
    用第一級毒品海洛因案件，經本院以93年度訴字第1636號判
    決判處有期徒刑8月，經上訴由臺灣高等法院臺中分院以94
    年度上訴字第976號判決撤銷原審判決，改判處有期徒刑1年
    6月確定（第二案）；復於94年間，因連續施用第二級毒品
    案件，經本院以94年度易字第617號判決判處有期徒刑8月確
    定（第三案），前揭第二、三案分別判處之有期徒刑1年6月
    、8月部分，嗣經本院以96年度聲減字第412號裁定各減為有
    期徒刑9月、4月，並定應執行有期徒刑1年確定，並與上開
    第一案接續執行，於96年7月16日執行完畢。其又於97年間
    ，因施用第一級毒品海洛因及第二級毒品甲基安非他命案件
    ，經本院以97年度訴字第1957號判決判處有期徒刑1年2月、
    8月，應執行有期徒刑1年8月，案經上訴後，由臺灣高等法
    院臺中分院於97年11月12日以97年度上訴字第2586號判決駁
    回上訴。
二、詎甲○○仍不知悛悔，復基於施用第一級毒品海洛因之犯意
    ，於97年7月14日9時50分許為警採尿往前回溯4日內某時，
    在不詳處所，以不詳方式，施用第一級毒品海洛因1次。嗣
    因其屬列管毒品人口，為警通知定期調驗，而經警於97年7
    月14日9時50分許採集其尿液送驗，結果呈嗎啡陽性反應，
    而悉上情。
三、案經彰化縣警察局北斗分局報告臺灣彰化地方法院檢察署檢
    察官偵查起訴。
    理  由
一、訊據被告王世華固坦承其因係列管毒品人口，為警於97年7
    月14日9時50分許採集其尿液送驗，結果呈嗎啡陽性反應等
    事實不諱，惟矢口否認有施用第一級毒品之犯行，辯稱：伊
    曾在醫院接受美沙冬療法，採尿前並未施用毒品海洛因，不
    知為何尿液檢驗報告呈嗎啡陽性反應云云。經查：
(一)被告於97年7月14日9時50分許為警採集之尿液，經送請詮昕科
  技股份有限公司以酵素免疫分析法（EIA）進行初步篩檢，呈
  鴉片海洛因代謝物陽性反應，再以氣相層析質譜儀分析法（GC
  ／MS）確認，確呈嗎啡陽性反應，數值為329ng／ml，高於閾
  值濃度300ng／ml，此有應受尿液採驗人尿液檢體採集送驗紀
  錄表、詮昕科技股份有限公司濫用藥物尿液檢驗報告各1份在
  卷可憑。按氣相層析質譜儀係目前最常用以測試嫌疑人有無施
  用毒品之確認方法，蓋在良好的操作條件下，以氣相層析質譜
  儀作藥物及其代謝產物之定性及定量分析，將可排除偽陽性之
  可能，幾乎不會有偽陽性反應產生，有行政院國軍退除役官兵
  輔導委員會臺北榮民總醫院83年4月7日（83）北總內字第0305
  9號函可參，是其檢驗之結果應堪採信。又按海洛因施打進入
  人體，藉人體解毒系統之代謝作用會迅速代謝成6-乙醯嗎啡，
  然後再轉變成嗎啡，一般施用海洛因後24小時內經由尿液排出
  量可達使用劑量之80％，至於海洛因施用後於尿液中可檢出嗎
  啡反應之時間，受施用劑量、頻率、施用方式、飲水量多寡、
  個人體質及其代謝情況等因素影響，因個案而異，一般可檢出
  之時間為海洛因施用後2至4天內，此有行政院衛生署管制藥品
  管理局90年5月4日管檢字第93902號函、92年3月10日管檢字第
  0920001495號函、92年7月23日管檢字第0920005609號函函釋
  無訛，是可知配合較具公信力之儀器（如氣相質譜儀），對於
  施用海洛因後96小時（即4日)排放之尿液進行檢測，仍可能檢
  測出嗎啡陽性反應。參以目前施用毒品者以施用毒品海洛因最
  為常見，施用嗎啡者已甚少見，況被告前已有如事實欄一所示
  之施用毒品海洛因前科，有臺灣高等法院被告前案紀錄表1份
  在卷可按，揆諸前揭說明，被告確有於97年7月14日9時50分許
  為警採尿前4日（起訴書誤載為3日）內某時，在不詳地點，以
  不詳方式，施用第一級毒品海洛因1次之事實，應可認定。
(二)至被告雖又辯稱伊曾自行至醫院接受美沙冬療法云云，惟人體
  若僅服用美沙冬製劑，其尿液以氣相層析質譜儀分析法檢驗，
  不致檢出嗎啡陽性反應，此據行政院衛生署管制藥品管理局於
  97年5月5日以管檢字第0970004286號函釋明確，是被告縱另有
  服用美沙冬製劑，已足以排除其因參與美沙冬替代療法而造成
  驗尿呈嗎啡偽陽性檢驗之情形，而無從以此為被告有利之認定
  ，併此指明。
(三)按施用第一、二級毒品為犯罪行為，毒品危害防制條例第10條
  定有處罰明文。故施用第一、二級毒品者，依前揭規定本應科
  以刑罰，惟基於刑事政策，對合於一定條件之施用者，則依同
  條例第20條、第23條之規定，施以觀察、勒戒或強制戒治之保
  安處分。又毒品危害防制條例於92年7月9日修正公布，自93年
  1月9日施行。其中第20條、第23條將施用毒品之刑事處遇程序
  ，區分為「初犯」及「5年內再犯」、「5年後再犯」。依其立
  法理由之說明：「初犯」，經觀察、勒戒或強制戒治後，應為
  不起訴處分或不付審理之裁定；經觀察、勒戒或強制戒治執行
  完畢釋放後，「5年內再犯」者，因其再犯率甚高，原實施之
  觀察、勒戒及強制戒治既已無法收其實效，爰依法追訴或裁定
  交付審理。至於經觀察、勒戒或強制戒治執行完畢釋放後，「
  5年後再犯」者，前所實施之觀察、勒戒或強制戒治已足以遮
  斷其施用毒品之毒癮，為期自新及協助其斷除毒癮，仍適用「
  初犯」規定，先經觀察、勒戒或強制戒治之程序。從而依修正
  後之規定，僅限於「初犯」及「5年後再犯」二種情形，始應
  先經觀察、勒戒或強制戒治程序。倘被告於5年內已再犯，經
  依法追訴處罰，縱其第3次（或第3次以上）再度施用毒品之時
  間，在初犯經觀察、勒戒或強制戒治執行完畢釋放5年以後，
  已不合於「5年後再犯」之規定，且因已於「5年內再犯」，顯
  見其再犯率甚高，原實施觀察、勒戒或強制戒治，已無法收其
  實效，即應依該條例第10條處罰（參照最高法院97年度第5次
  刑事庭會議決議）。查被告曾於89年間，因施用毒品案件，經
  臺灣臺中地方法院以89年度毒聲字第2817號裁定送勒戒處所觀
  察、勒戒後，認有繼續施用毒品傾向，經臺灣臺中地方法院以
  89年度毒聲字第3427號裁定令入戒治處所施以強制戒治，已於
  90年6月4日強制戒治執行完畢釋放，並經臺灣臺中地方法院檢
  察署檢察官以90年度戒毒偵字第288號為不起訴處分確定；復
  於91年間，因連續施用第二級毒品案件，經本院以91年度毒聲
  字第1166號裁定令入戒治處所施以強制戒治，於92年2月24日
  入臺灣雲林戒治所執行，嗣因毒品危害防制條例修正施行，毋
  庸繼續執行強制戒治而於93年1月9日釋放，其該次施用毒品犯
  行併經檢察官提起公訴，經本院以92年度易緝字第8號判決判
  處有期徒刑5月確定，於93年6月8日執行完畢等情，有臺灣彰
  化地方法院檢察署刑案資料查註紀錄表及臺灣高等法院被告前
  案紀錄表各1份在卷可參。則被告既已於90年6月4日強制戒治
  執行完畢釋放後5年內之91年間，再因施用毒品案件經法院裁
  定送強制戒治且經判處罪刑確定，縱其於本案之施用毒品犯罪
  時間距離先前90年6月4日強制戒治執行完畢釋放已逾5年，仍
  不合於「5年後再犯」之規定，且因被告已於「5年內再犯」，
  顯見其再犯率甚高，即應依毒品危害防制條例第10條之規定處
  罰。
(四)綜上所述，被告所為上開辯解，顯係事後卸責之詞，洵非可採
  。本件事證明確，被告犯行堪以認定，應予依法論科。
二、查海洛因係毒品危害防制條例第2條第2項第1款所稱之第一
    級毒品，依法不得持有、施用。故核被告所為，係犯毒品危
    害防制條例第10條第1項之施用第一級毒品罪。被告持有第
    一級毒品海洛因進而施用，持有之低度行為應為施用之高度
    行為所吸收，不另論罪。被告前於93年間，因連續施用第二
    級毒品案件，經本院以93年度易字第1009號判決判處有期徒
    刑10月，經上訴由臺灣高等法院臺中分院以93年度上訴字第
    2101號判決撤銷原審判決，改判處有期徒刑1年確定（第一
    案）；復於93年間，因連續施用第一級毒品案件，經本院以
    93年度訴字第1636號判決判處有期徒刑8月，經上訴由臺灣
    高等法院臺中分院以94年度上訴字第976號判決撤銷原審判
    決，改判處有期徒刑1年6月確定（第二案）；復於94年間，
    因連續施用第二級毒品案件，經本院以94年度易字第617號
    判決判處有期徒刑8月確定（第三案），前揭第二、三案分
    別判處之有期徒刑1年6月、8月部分，嗣經本院以96年度聲
    減字第412號裁定各減為有期徒刑9月、4月，並定應執行有
    期徒刑1年確定，並與上開第一案接續執行，於96年7月16日
    執行完畢等情，有臺灣彰化地方法院檢察署刑案資料查註紀
    錄表及臺灣高等法院被告前案紀錄表各1份在卷可考，其於5
    年以內故意再犯本件有期徒刑以上之罪，為累犯，應依刑法
    第47條第1項之規定加重其刑。爰審酌被告因施用毒品經觀
    察勒戒、強制戒治及刑之執行後，猶未能深切體認毒品危害
    己身之鉅，及早謀求脫離毒害之道，反而於出監後伺機再犯
    ，未見有何收斂、警惕之意，無視於毒品對於自身健康之戕
    害及國家對於杜絕毒品犯罪之禁令，自有使其接受相當時期
    監禁以敦化性情之必要，惟念及其施用毒品固戕害個人健康
    至深，然就他人權益之侵害仍屬有限，兼衡其犯罪動機、目
    的、手段、智識程度及犯後態度等一切情狀，量處如主文所
    示之刑，以示懲儆。
據上論斷，應依刑事訴訟法第299條第1項前段，毒品危害防制條
例第10條第1項，刑法第11條前段、第47第1項，判決如主文。
本案經檢察官陳茂榮到庭執行職務。
中    華    民    國    97    年    12    月    17    日
                  刑事第二庭  審判長法    官  石馨文
                                    法    官  羅永安
                                    法    官  尚安雅
以上正本證明與原本無異。
如不服本判決，應於收受判決後10日內向本院提出上訴書狀，並
應敘述具體理由；其未敘述上訴理由者，應於上訴期間屆滿後20
日內向本院補提理由書（均須按他造當事人之人數附繕本「切勿
逕送上級法院」）。
中    華    民    國    97    年    12    月    17    日
                                      書記官  陳文俊
附錄本案論罪科刑法條：
毒品危害防制條例第10條
施用第一級毒品者，處 6 月以上 5 年以下有期徒刑。
施用第二級毒品者，處 3 年以下有期徒刑。


司法院資訊處製作；財團法人民間司法改革基金會備份。
